【裁判字號】    95,交聲,1251
【裁判日期】    950727
【裁判案由】    交管條例聲異
【裁判全文】
臺灣板橋地方法院刑事裁定            95年度交聲字第1251號
原處分機關  交通部公路總局臺北區監理所
異  議  人  甲○○
上列受處分人即異議人因違反道路交通管理處罰條例案件，對於
交通部公路總局臺北區監理所民國92年4月7日為之北監自裁字第
裁40-ABV852050號裁決處分，聲明異議，本院裁定如下：
    主  文
異議駁回。
    理  由
一、聲明異議意旨略以：異議人於民國93年5 月31日經警攔查時
    才知道異議人駕照已遭註銷，異議人致電監理所查詢，所方
    表示是因為一張「未禮讓行人先行」的罰單逾期未繳，所以
    註銷駕照，並表示該裁決書已於92年4月8日寄到異議人新莊
    住所，異議人未於15天內提出異議或繳清罰款，所以吊銷駕
    照。然當年是異議人居住的大樓管理員代收這份裁決書，而
    異議人夫婦因工作晚歸，直接從停車場上樓，從未碰過管理
    員，所以這份裁決書從未交給異議人。監理所對交通違規案
    件採取「一次裁決作業」方式，只要送達過程中稍有人為疏
    失，即令駕駛人權益受損，實不合理，且監理單位把四個階
    段行政處分做一次裁定的措施已嚴重僭越母法－道路交通管
    理處罰條例授權目的及範圍，此種一次裁決的行政命令應屬
    無效，異議人不服原裁處，爰依法聲明異議云云。
二、按受處分人不服第8 條主管機關所為之處罰，得於接到裁決
    書之翌日起20日內，並得依法扣除在途期間，向管轄地方法
    院聲明異議，道路交通管理處罰條例第87條第1 項及道路交
    通案件處理辦法第12條分別定有明文。而道路交通異議案件
    ，當事人非居住於處罰機關所在之鄉、鎮、市（包括縣轄市
    、省轄市及院轄市）者，但居住於受理聲明異議案件法院之
    管轄區域者，依本標準第2 條第1 款中之地方法院在途期間
    欄所載日數扣除在途期間，法院訴訟當事人在途期間標準第
    4 條第1 項第1 款第2 目亦規定甚明。次按送達，於應受送
    達人之住居所、事務所或營業所為之。但在行政機關辦公處
    所或他處會晤應受送達人時，得於會晤處所為之，行政程序
    法第72條第1項亦規定明確。上述均為交通異議事件之程序
    規定，為聲明異議之合法要件，受處分人之聲明異議自須合
    於此項程序規定，法院始得受理為實體之審查。又交通法庭
    認聲明異議不合法律上之程式，且無從補正者，應以裁定駁
    回之，道路交通案件處理辦法第18條亦有明文。查：
(一)、本件原處分機關因認異議人有違反修正前道路交通管理處罰
    條例第44條第1 項第2 款之汽車駕駛人，駕駛汽車，有行近
    行人穿越道有行人穿越時，不暫停讓行人先行通過之行為，
    於92年4 月7 日以北監自裁字裁40-ABV852050號對之裁處罰
    鍰新臺幣（下同）1,800 元，有前開裁決書在卷可稽，且為
    異議人所不否認，堪信屬實。
(二)、異議人雖辯稱該裁決書是大樓管理員代收，其從未收到此裁
    決書云云，然該裁決書業於92年4 月8 日郵務送達至台北縣
    新莊市○○路798 號8 樓與異議人收受而生送達之效力，有
    前開裁決書之掛號郵件收件回執上所蓋「甲○○」印文1 枚
    在卷可參，異議人前開辯稱係由大樓管理員代收，本人並未
    親收云云，與事證未合，無足採信。
(三)、又原處分機關址設臺北縣樹林市○○路248 巷7 號，異議人
    於受處分當時之住所即台北縣新莊市○○路798 號8 樓，並
    不在原處分機關所在之鄉、鎮、市，然屬本院之管轄區域內
    者，需依上開規定扣除本院管轄區域內在途期間2 日。是以
    上開裁決書業於92年4 月8 日發生合法送達異議人之效力，
    已如前述，復經加計在途期間2 日，則其異議期間（20日）
    之末日原應為92年4 月30日，異議人自應於此之前聲明異議
    ，始為適法。詎異議人竟遲至95年6 月19日始行聲明異議，
    有聲明異議狀上蓋用交通部公路總局臺北區監理所自用車裁
    罰課收文章印文可稽，已逾首揭法律所定異議期間，其異議
    為不合法，應予駁回。
三、據上論斷，應依道路交通案件處理辦法第18條，裁定如主文
    。
中    華    民    國    95    年    7     月    27    日
                  交通法庭  法  官  陳明偉
以上正本證明與原本無異
如不服本裁定應於送達後五日內向本院提出抗告狀
                            書記官  陳慧儷
中    華    民    國    95    年    7     月    27    日


司法院資訊處製作；財團法人民間司法改革基金會備份。
